臺灣高等法院刑事判決　　　　　　　　　　　　　　九十三年度上訴字第九四八號
　　上　訴　人　臺灣桃園地方法院檢察署檢察官
　　被　　　告　丁○○
右上訴人因被告搶奪案件，不服臺灣桃園地方法院九十三年度訴緝字第五號，中華民
國九十三年三月四日第一審判決（起訴案號：臺灣桃園地方法院檢察署九十二年度偵
字第一０一００號及移送併案審理九十三年度偵字第三九二、二七五七、三二七一號
），提起上訴，本院判決如左：
    主  文
原判決撤銷。
丁○○共同連續意圖為自己不法之所有，而搶奪他人之動產，累犯，處有期徒刑肆年
陸月。
    事  實
一、丁○○前曾因違反槍砲彈藥刀械管制條例案件，經臺灣臺中地方法院於民國八十
    三年八月二十三日以八十三年度訴字第二七七五號判決判處有期徒刑一年，緩刑
    三年，於同年九月十九日確定。又因違反肅清煙毒條例案件，經臺灣臺中地方法
    院於八十三年十月二十一日以八十三年度訴字第三三七六號判決判處有期徒刑三
    年，上訴後經臺灣高等法院臺中分院於八十四年二月十四日以八十四年度上訴字
    第一一號判決駁回上訴確定。嗣經臺灣臺中地方法院以八十五年度撤緩字第八七
    號裁定撤銷前開緩刑三年之宣告確定後，前揭二罪刑經臺灣高等法院臺中分院於
    八十五年九月四以八十五年度聲字第五八四號裁定應執行有期徒刑三年八月確定
    ，並於八十八年四月三十日入監執行，而於九十年五月二十五日假釋付保護管束
    ，嗣於九十一年十一月一日縮短刑期假釋期滿，未經撤銷假釋，其未執行之刑，
    以已執行論，仍不知悔改。詎丁○○竟基於意圖為自己不法所有之概括犯意，先
    後為下列犯罪行為：
  (一)丁○○與徐文亮（經原法院另以九十二年度訴字第一０二五號判決判處有期徒刑
    八月確定）基於意圖為自己不法所有之共同犯意聯絡，於九十二年六月五日上午
    某時許，由丁○○騎乘車牌業經徐文亮拆卸之不詳車牌號碼輕型機車，搭載徐文
    亮，沿路找尋目標行搶，於同日上午十時四十分許，行經桃園縣新屋鄉○○村○
    鄰○○道路時，徐文亮見乙○○獨自一人行走，頸間掛有金項鍊（重約二兩，價
    值約新台幣—下同—三萬餘元）一條，認有機可趁，乃要求丁○○停車並在旁等
    候，由徐文亮趨前向乙○○搭訕，佯稱問路，並趁乙○○毫無戒心不及防備之際
    ，出手扯下乙○○頸間配掛之金項鍊後，跳上丁○○騎乘之機車並催促丁○○騎
    車離去，丁○○遂依徐文亮之指示，騎車逃離現場，丁○○並於同日上午十時五
    十八分許，持前開搶得之金項鍊前往桃園縣觀音鄉○○路○段一一０號金昇銀樓
    變賣，得款二萬三千八百九十四元，供徐文亮花用。嗣經乙○○報警後，為警循
    線查獲徐文亮、丁○○二人，而悉上情。
  (二)丁○○承前相同犯意，另與徐國城（經原法院另以九十三年度訴字第一二三號案
    件審理中）基於共同意圖為自己不法所有之概括犯意，共同騎乘徐國城另行竊得
    之機車，先後於如附表編號二至十五號所示時、地，先由徐國城選定欲下手搶奪
    之行人後，將車交由丁○○騎乘，徐國城則下車伺機搶奪如附表編號二至十五號
    所示行人頸間所懸掛之飾物（所得財物如附表編號二至十五號所示），得手後，
    立即由丁○○或徐國城將搶得之金項鍊等飾物持往桃園縣境內之銀樓變賣，得款
    供二人朋分花用。嗣因丁○○、徐國城二人於九十二年十二月二十五日，在桃園
    縣中壢市○○路與建國路口，搶奪如附表編號九所示之行人甲○○○頸間配戴之
    金項鍊時，為路人葉雲燈發現，葉雲燈乃上前將徐國城自機車上拉下，丁○○所
    騎之車牌號碼ＱＴＫ—三四九號輕型機車因失去重心而跌倒，葉雲燈遂將二人壓
    在地上，徐國城將葉雲燈推倒後，徐國城、丁○○二人即將前開機車留在現場而
    趁隙逃逸，經警方在前開機車置物箱內發現徐國城之健保卡及丁○○之
    物，循線查獲徐國城、丁○○二人，而悉上情。
二、案經桃園縣政府縣警察局楊梅分局報請臺灣桃園地方法院檢察署檢察官偵查起訴
    及移送併案審理。
    理  由
一、右揭犯罪事實，業經被告丁○○於警詢、偵查中、原審及本院審理中坦承不諱，
    核與共犯徐國城於警詢、偵查中之供述相符，並經被害人乙○○、鍾謝鳳嬌、周
    王月娥、屈克緒、劉吳次妹、丙○○○、葉碧昭、甲○○○、劉嘉如、林賢妹、
    劉楊冬生等人於警詢中指述綦詳，並有證人莊勳章、彭鈺嵐、張玉珍、陳淑琴等
    人於警詢中證述綦詳，且經證人即金昇銀樓負責人王永源於警詢中證述被告有持
    被害人乙○○之項鍊前往該店變賣及證人葉雲燈於警詢中證述被告丁○○與共犯
    徐國城共同搶奪被害人甲○○○之項鍊之情節明確，復有被害人乙○○之項鍊項
    鍊保單乙紙暨照片乙幀、金昇銀樓收購記錄乙紙、贓物認領保管單、被害人葉碧
    昭出具之贓物領據乙紙、被害人丙○○○指認之監視錄影帶翻拍照片六幀暨被告
    照片四幀（見九十二年度偵字第三九二號卷宗編號十五）、被害人葉碧昭之指認
    照片四幀（見九十二年度偵字第三九二號卷宗編號十四）、被害人劉吳次妹之指
    認照片四幀（見九十二年度偵字第三九二號卷宗）、被害人屈克緒之指認照片三
    幀（見卷內桃園縣政府警察局中壢分局九十三年一月十三日中警分刑字第０九三
    七０００一九七號函所附被害人筆錄）、被害人林賢妹之指認照片二幀（見九十
    三年偵字第三二七一號卷）、及搜索照片三十二幀等物在卷可稽，顯見被告自白
    核與事實相符，洵堪採信。至同案被告徐文亮於原審審理中所供：是伊臨時起意
    行搶，其女友丁○○不知情云云，要屬迴護、偏袒被告之詞，委無足採。是本案
    事證明確，被告犯行洵堪認定，應予依法論科。
二、核被告丁○○所為，係犯刑法第三百二十五條第一項之搶奪罪。被告與共犯徐文
    亮、徐國城間，就前開搶奪犯行，分別有犯意聯絡及行為分擔，應論以共同正犯
    。被告所犯多次搶奪犯行，時間緊接，所犯罪名相同，顯係出於概括之犯意為之
    ，為連續犯，應依刑法第五十六條之規定以一罪論，並加重其刑。另被告前曾受
    如事實欄一所載之罪刑宣告及刑之執行完畢情形，有臺灣桃園地方法院檢察署刑
    案資料查註紀錄表及本院被告全國前案紀錄表各乙份在卷可稽，其於受有期徒刑
    執行完畢後，五年內再犯本件有期徒刑以上之罪者，為累犯，應依刑法第四十七
    條規定，遞加重其刑。公訴人雖僅就被告所犯如事實欄一(一)所載之犯罪事實起訴
    ，惟移送併案審理之如事實欄一(二)所載之犯罪事實，與起訴部分，有連續犯之裁
    判上一罪關係，為起訴效力所及，本院自應就此部分犯行併予審理。
三、原審以被告罪證明確，予以論罪科刑，固非無見，惟查，原審未及就移送併案審
    理部分即被告所犯如附表編號十至十五部分之犯行併予審理，容有未合。檢察官
    上訴意旨執此指摘原判決不當，為有理由，應由本院將原判決撤銷改判。爰審酌
    被告犯罪之動機、目的係為搶奪被害人之財物，將所搶得之項鍊變賣後，將財物
    留供渠等花用，犯罪手段均係趁被害人不備而騎車尾隨被害人並分別由共同正犯
    徐文亮、徐國城伺機行搶，犯罪對被害人造成之生命、財產侵害，被害人因此所
    受之心理恐懼恐難計量，此種搶奪行為往往造成社會大眾人心惶惶，顯見其惡性
    重大，惟其於犯罪後尚能坦承犯行，已有悔意等一切情狀，量處如主文第二項所
    示之刑，以示懲儆。
四、臺灣桃園地方法院檢察署九十三年度偵字第二七五七號及三二七一號移送併案審
    理 (即上訴書）中附表編號一部分，係徐國城與徐文亮共犯搶奪罪，與被告丁○○無涉；編號三、四、九部分，則屬被告丁○○與徐國城另共犯竊盜罪，與本案
    並無裁判上一罪關係，非本院所得併予審判，應退回檢察官依法處理。
據上論斷，應依刑事訴訟法第三百六十九條第一項前段、第三百六十四條、第二百九
十九條第一項前段，刑法第二十八條、第五十六條、第三百二十五條第一項、第四十
七條，判決如主文。
本案經檢察官王安明到庭執行職務。
中　　　華　　　民　　　國　　九十三　　年　　　六　　　月　　　十　　　日
                        臺灣高等法院刑事第七庭
                            審判長法  官  吳　啟　民
                                  法  官  施　俊　堯
                                  法  官  蘇　隆　惠
右正本證明與原本無異。
如不服本判決，應於收受送達後十日內向本院提出上訴書狀，其未敘述上訴之理由者
並得於提起上訴後十日內向本院補提理由書（均須按他造當事人之人數附繕本）。
　                                書記官  李  信　穎
中　　　華　　　民　　　國　　九十三　　年　　　六　　　月　　　十　　　日
附錄：本案論罪科刑法條全文
刑法第三百二十五條
意圖為自己或第三人不法之所有，而搶奪他人之動產者，處六月以上五年以下有期徒
刑。
因而致人於死者，處無期徒刑或七年以上有期徒刑，致重傷者，處三年以上十年以下
有期徒刑。
附表：（被告丁○○涉犯之連續搶奪犯行明細）
┌──┬─────┬───────┬────┬──────────┬───┐
│編號│犯罪時間  │犯罪地點      │被害人  │搶得財物            │共犯  │
│    │          │（桃園縣）    │        │（遭搶財物價值）    │      │
├──┼─────┼───────┼────┼──────────┼───┤
│一  │九十二年六│桃園縣新屋鄉下│乙○○  │金項鍊乙條          │徐文亮│
│    │月五日上午│田村六鄰產業道│        │（價值三萬餘元）    │      │
│    │十時四十分│路上          │        │                    │      │
│    │許        │              │        │                    │      │
├──┼─────┼───────┼────┼──────────┼───┤
│二  │九十二年十│桃園縣中壢市正│鍾謝鳳嬌│Ｋ金項鍊乙條        │徐國城│
│    │月十七日下│光一街二十二號│        │（價值一萬二千元）  │      │
│    │午五時三十│旁            │        │                    │      │
│    │分許      │              │        │                    │      │
├──┼─────┼───────┼────┼──────────┼───┤
│三  │九十二年十│桃園縣中壢市民│周王月娥│金項鍊乙條（含綠色心│同右  │
│    │月十七日下│權路二段九巷四│        │型墜子乙只，價值約六│      │
│    │午五時許  │十二號前      │        │千元）              │      │
├──┼─────┼───────┼────┼──────────┼───┤
│四  │九十二年十│桃園縣中壢市興│屈克緒  │金項鍊乙條（含玉墜乙│同右  │
│    │月三十日中│仁路一段十一號│        │只，價值約二萬元）  │      │
│    │午十二時三│前            │        │                    │      │
│    │十分許    │              │        │                    │      │
├──┼─────┼───────┼────┼──────────┼───┤
│五  │九十二年十│桃園縣中壢市興│劉吳次妹│金項鍊乙條          │同右  │
│    │一月六日上│仁路一段十一號│        │（價值一千八百元）  │      │
│    │午十時五十│前            │        │                    │      │
│    │分許      │              │        │                    │      │
├──┼─────┼───────┼────┼──────────┼───┤
│六  │九十二年十│桃園縣中壢市中│葉碧昭  │Ｋ金項鍊乙條（含鑲鑽│同右  │
│    │一月二十日│豐路五十二號前│        │花瓶玉墜乙只，價值二│      │
│    │下午三時三│              │        │萬五千元）          │      │
│    │十分許    │              │        │                    │      │
├──┼─────┼───────┼────┼──────────┼───┤
│七  │九十二年十│桃園縣中壢市興│丙○○○│金項鍊乙條          │同右  │
│    │一月二十三│隆五街五號前  │        │                    │      │
│    │日上午十時│              │        │                    │      │
│    │許        │              │        │                    │      │
├──┼─────┼───────┼────┼──────────┼───┤
│八  │九十二年十│桃園縣中壢市新│劉嘉如  │金項鍊乙條（含心型金│同右  │
│    │一月三十日│明路四十三號前│        │墜乙只，價值約六千元│      │
│    │上午九時十│              │        │）                  │      │
│    │分許      │              │        │                    │      │
├──┼─────┼───────┼────┼──────────┼───┤
│九  │九十二年十│桃園縣中壢市中│甲○○○│金墜子乙只（價值約三│同右  │
│    │二月二十五│山路、建國路口│        │千元）              │      │
│    │日上午九時│              │        │                    │      │
│    │三十五分許│              │        │                    │      │
├──┼─────┼───────┼────┼──────────┼───┤
│十  │九十二年十│桃園縣觀音鄉新│被害人不│金項鍊乙條          │同右  │
│    │二月二十三│興村新興二十四│詳      │                    │      │
│    │日上午九時│之二號旁      │        │                    │      │
├──┼─────┼───────┼────┼──────────┼───┤
│十一│九十二年十│桃園縣觀音鄉崙│被害人不│金項鍊乙條          │同右  │
│    │一月某日  │坪村忠愛路八十│詳      │                    │      │
│    │          │號            │        │                    │      │
├──┼─────┼───────┼────┼──────────┼───┤
│十二│九十二年某│桃園縣中壢市長│被害人不│金項鍊乙條          │同右  │
│    │月        │江路口處      │詳      │                    │      │
├──┼─────┼───────┼────┼──────────┼───┤
│十三│九十二年某│桃園縣中壢市中│林賢妹  │金項鍊乙條          │同右  │
│    │月        │明路三十八號前│        │                    │      │
├──┼─────┼───────┼────┼──────────┼───┤
│十四│九十二年某│桃園縣中壢市中│被害人不│金項鍊乙條          │同右  │
│    │月        │豐路二巷十一弄│詳      │                    │      │
│    │          │三十八號      │        │                    │      │
├──┼─────┼───────┼────┼──────────┼───┤
│十五│九十二年十│桃園縣平鎮市南│劉楊冬生│金項鍊乙條          │同右  │
│    │二月九日上│東路十七號    │        │                    │      │
│    │午八時    │              │        │                    │      │
└──┴─────┴───────┴────┴──────────┴───┘
